【裁判字號】    89,易,4619
【裁判日期】    900910
【裁判案由】    詐欺等
【裁判全文】
臺灣板橋地方法院刑事判決                        八十九年度易字第四六一九號
    公  訴  人  臺灣板橋地方法院檢察署檢察官
    被      告  丙○○
右列被告因詐欺等案件，經檢察官提起公訴（八十九年度偵字第七一五三號），本院
判決如左：
    主  文
丙○○共同意圖為自己不法之所有，以詐術使人將本人之物交付未遂，處有期徒刑陸
月，如易科罰金，以佰元折算壹日。變造「陳特豪」國民身分證上之「丙○○照片
」壹張、呼叫器壹個，均沒收。
    事  實
一、丙○○於民國八十九年三月中旬間某日起，受僱於自稱「陳經理」之成年男子，
    另夥同四、五名真實姓名不詳之成年男子，共同基於意圖為自己不法所有及變造
    國民身分證之犯意聯絡，以「夜都會」公司名義登刊報紙廣告，佯稱應徵男司機
    、男服務、應召伴遊女客，騙取應徵者之車輛、行照，再將車輛辦理過戶，轉賣
    予不知情車行牟利，丙○○受僱後，先交付自己照片一張予「陳經理」，由「陳
    經理」在不詳時間、地點，以換貼照片之方式，將丙○○之照片黏貼於如附表所
    示「陳特豪」之身分證上，變造「陳特豪」之身分證一枚後，復交由丙○○收受
    備用，足以生損害於戶政機關核發國民身分證之正確性及「陳特豪」。嗣因台北
    縣轄區內有民眾經常報案稱應徵牛郎汽車遭騙，台北縣警察局土城分局偵查員劉
    學而遂於八十九年三月三十一日晚上六時許，循報紙刊登之00000000號
    電話，佯為應徵者，電話中某不詳姓名之人要求劉學而開車及攜帶行照、身分證
    件，於同日二十二時三十分許在台北縣新莊市○○路麥當勞店前等候，公司將指
    派人員前往面談，公司之人員並於同日二十一時許撥打丙○○之呼叫器，經丙○○以電話聯絡，並接獲指示其於同日二十三時許，前往上址接洽應徵者，並取得
    應徵者之車輛及證件交回公司供變賣，嗣丙○○依時前往上址，趨前向等侯之劉
    學而詢問，是否係應徵者，旋為劉學而及埋伏守侯之警員林聖恩當場逮捕，而未
    得逞，並於丙○○身上扣得如附表所示之「陳特豪」國民身分證一枚，及「陳經
    理」所有、供其與丙○○及其他四、五名真實姓名不詳之成年男子犯共同詐欺聯
    絡所用之呼叫器一個。
二、案經台北縣警察局土城分局報請臺灣板橋地方法院檢察署檢察官偵查起訴。
    理  由
一、右開事實，迭據被告丙○○於警偵訊及本院審理時坦承不諱，並經證人即前往查
    獲之警員林聖恩、劉學而於偵訊中證述明確（見偵查卷第一０五、一０六、一０
    八、一０九頁），並有已經換貼被告丙○○照片變造之「陳特豪」之國民身分證
    一枚扣案（見偵查卷第五十一頁）、報紙廣告影本一紙（見偵查卷第二十四頁）
    附卷可資佐證，堪認被告前揭自白與事實相符，可資採信。被告擅自以換貼照片
    變造「陳特豪」之國民身分證，亦足生損害於戶政機關核發國民身分證之正確性
    及「陳特豪」本人無疑。本件事證明確，被告之犯行，堪以認定，應予依法論科
    。
二、被告丙○○以換貼自己照片方式，變造「陳特豪」國民身分證之所為，核其所為
    係犯刑法第二百十二條之變造特種文書罪；又被告於為警查獲後，旋即自其身上
    查獲扣得變造之「陳特豪」國民身分證一枚，被告並未使用等情，業遽被告、證
    人劉學而供證屬實，是公訴人認被告有行使變造之「陳特豪」國民身分證之行為
    ，而認其係犯行使變造特種文書罪，容有未洽，併此敘明。被告詐騙劉學而之汽
    車、證件，並未得逞之所為，係犯同法第三百三十九條第三項、第一項之詐欺取
    財未遂罪。被告與「陳經理」及其他四、五名真實姓名不詳之成年男子間，就上
    開二罪，互有犯意聯絡及行為分擔，皆為共同正犯。被告所犯上揭刑法第二百十
    二條之變造特種文書罪及同法第三百三十九條第三項、第一項之詐欺取財未遂罪
    二罪間，有方法結果之牽連關係，應依刑法第五十五條之規定，從一重之同法第
    三百三十九條第三項、第一項之詐欺取財未遂罪處斷。又被告已著手於詐欺犯罪
    行為之實行，而未發生犯罪之結果而未遂，應依刑法第二十六條前段，按既遂犯
    之刑度減輕其刑。  爰審酌被告犯罪之動機、目的、手段、犯罪所生危害及犯罪
    後之態度等一切情狀，量處如主文第一項所示之刑。又被告行為後原刑法第四十
    一條之規定：「犯最重本刑為三年以下有期徒刑之刑之罪，而受六月以下有期徒
    刑或拘役之宣告，因身體、教育、職業或家庭之關係，執行顯有困難者，得以一
    元以上三元以下折算一日，易科罰金。」，已於九十年一月四日經修正為刑法第
    四十一條第一項，該條之規定為：「犯最重本刑為五年以下有期徒刑之刑之罪，
    而受六月以下有期徒刑或拘役之宣告，因身體、教育、職業或家庭之關係或其他
    正當事由，執行顯有困難者，得以一元以上三元以下折算一日，易科罰金。但確
    因不執行所宣告之刑，難收矯正之效，或難以維持法秩序者，不在此限。」，並
    於同年月十日經總統公布施行，經新舊法比較結果，以新法有利於被告，依刑法
    第二條第一項前段之規定，應適用有利於被告之新法，即裁判時之刑法第四十一
    條第一項之規定，並諭知易科罰金之折算標準。
三、扣案變造之「陳特豪」國民身分證一張，其上「丙○○照片」一張，係被告所有
    供犯前揭變造特種文書罪所用之物，扣案之呼叫器一個，係「陳經理」所有、供
    其與被告丙○○及其他四、五名真實姓名不詳之成年男子犯共同犯詐欺罪聯絡所
    用之物，均據被告供明在卷，上開二物，均應依刑法第三十八條第一項第二款之
    規定宣告沒收。
四、公訴意旨另以：
(一)、被告丙○○於八十九年三月二十九日一時許，在台北縣土城交流道附近，以上揭
    方法詐得豐田牌自小客車一部，因認被告另涉犯第三百三十九條第一項詐欺取財
    云云。公訴人認被告涉犯上開罪嫌，無非係以被告於警訊中自白：伊於八十九年
    三月二十九日凌晨一時許，在台北縣土城交流道詐騙得上開汽車一輛等語（見偵
    查卷第八頁正面）、於偵查初訊中供稱：「（警訊實在？）是」云云（見偵查卷
    第八十一頁），為其論據。惟按犯罪事實應依證據認定之，無證據不得推定其犯
    罪事實；又被告之自白不得作為有罪判決之唯一證據，仍應調查其他必要之證據
    ，以察其是否與事實相符，刑事訴訟法第一百五十四條、第一百五十六條第二項
    分別定有明文。訊據被告丙○○堅決否認其有此部分詐欺取財犯行，已與其於警
    偵訊中之自白不符，再者，本件始終未查得有何被害人於上開時、地遭人騙取汽
    車之情，以資佐證，實難僅以被告於警偵訊中之自白遽認其於前揭時日詐欺他人
    汽車一輛之犯行。此外復查無其他積極證據足以證明被告於前述時地有公訴人所
    指之犯行，揆諸前開規定，本應為諭知無罪，惟公訴意旨認此部分與被告前開詐
    欺未遂論罪科刑部分有連續犯之裁判上一罪關係，爰不另為無罪之諭知。
(二)、警方於前開時、地，在被告丙○○身上扣得上開變造之「陳特豪」國民身分證一
    枚後，經警依陳特豪身分證統一編號（Ｚ000000000號），查詢車籍資
    料，發現陳特豪名下ＨＶ－九九四七號車輛過戶後，旋即過戶他人，據此追查車
    輛前車主壬○○，發現壬○○亦遭出示陳特豪身分證，自稱陳特豪之人，以前揭
    同一方式詐騙並交付該車輛。此外，尚有丁○○、己○○、子○○、庚○○、乙○○、癸○○遭不詳姓名年籍之人，以同一方式詐騙Ｋ八－九六六五三號、ＨＸ
    －一六三七號、ＯＧ－二三八三號、ＥＸ－四一九三號、ＬＰ－七六二六號及Ｃ
    Ｘ－九一００號車輛。因認被告亦多次涉犯第三百三十九條第一項詐欺取財云云
    。公訴人認被告涉犯上開罪嫌，無非係以告訴人壬○○於警訊中指稱：伊遭行使
    陳特豪身分證不詳姓名年籍之人，詐欺車輛，過戶陳特豪名下，旋出售之事實，
    而告訴人壬○○雖於警局亦指認稱：被告丙○○非向其詐騙車輛之人云云，惟就
    被告丙○○亦持用「陳特豪」變造身分證觀之，益證被告與右揭不詳姓名之人共
    犯詐欺。此外，復有告訴人及證人癸○○、壬○○、己○○、子○○、庚○○、
    乙○○、黃鴻源、戊○○、黃春華、林俊良、許雪梅、周宗健、何朝熟及甲○○
    等人於警訊之指訴、證述，告訴人己○○、壬○○、證人丁○○、許雪梅、子○○、何朝熟及周宗建等人於偵訊時之指訴、證述，並有報紙廣告影本、「黃鴻源
    」及「陳特豪」變造身分證正本、「林俊良」變造身分證影本、行照影本、買賣
    契約書影本、汽車各項異動登記書影本等證物，資為論據。訊據被告丙○○亦堅
    決否認其有此部分多次詐欺取財犯行，辯稱：伊八十六年十二月二十二日起至八
    十八年十月二十二日止，人在軍中服役，退伍後，於八十九年三月中旬間，始應
    徵受僱「陳經理」，並無犯該等部分詐欺罪云云。經查：
(1)、依公訴人所舉上開證據查知下情：
  癸○○於88.9.10.按中國時報分類廣告打電話「夜都會徵男司機00000000」應徵
    男公關，對方88.9.14.來電約其在土城市○○路○段一九三號前，一名持「黃鴻
    源」身分證（Ｚ000000000號）男子，以佯稱在桃園假日飯店等候之女客有車，騙
    走其母許雪梅所有之CX-9100自小客車一輛、行照、車籍資料、身分證等物。
    88.10.8.左右，該男子來電與其父劉誌樂聯絡，要求匯款，未談攏作罷。嗣有某
    人持「林俊良」身分證男子，將CX-9100賣給車行戊○○（由邱垂國刻印章辦理
    ），再賣給黃春華。
  丁○○89.1.8 0:00.許按中國時報分類廣告打電話應徵男公關，一名自稱張經理
    男子約其至板橋市○○路○段一三九號全家便利商店前，由一名自稱楊姓之男子
    面試，佯稱在台北市希爾頓飯店有女客，將派車在該處等，而騙走其K8-9653自
    小客車、行照、身分證、提款卡、信用卡、現金九千元、朋友王恆松之身分證。
  壬○○89.2.9. 22:30許按中國時報分類廣告打電話「服務司機00-00000000」應
    徵男公關，一名自稱林主任男子約其至土城市○○路○段五六號麥當勞前，與一
    名持「陳特豪」身分證，自稱大衛之男子見面，要其至台北市兄弟飯店等女客，
    騙走其HV-9947號自小客車、現金二萬元、印章、空白支票一張。嗣有持用「丁○○」身分證之男子，以丁○○名義訂立買賣契約，將HV-9947號車賣給車行周
    宗建，周宗建轉賣成功車行何朝熟。又中華電信通知其遭人冒用名義申請
    (00)0000000 、(00)0000000、000000000、0000000000等電話號碼。
  己○○89.2.10. 21:40許按報紙分類廣告打電話「服務司機00000000」應徵男公
    關，一名自稱林主任男子約其至新莊市○○路輔仁大學附近等候面試，約21:40
    一名持「丁○○」身分證自稱林經理男子到場，要其搭計程車至台北市兄弟飯店
    等女客，騙走其母葉美麗所有HX-1637 號自小客車、行照、身分證、其母葉美麗
    之身分證。嗣該HX-1637號自小客車已遭過戶。
  子○○於89.3.6.按聯合報分類廣告打電話「男公關00-0000000」應徵男公關，
    一名自稱張經理之男子約其於89.3.7.0:30至土城市○○路○段八三號大土城保
    齡球館等候，一名自稱綽號「小林」男子，騙走其OG-2383號自小客車、行照、
    身份證、行動電話。
  庚○○按中國時報分類廣告打電話「嘉緣俱樂部00000000」應徵男公關，一名自
    稱陳經理之男子約其於89.3.17.22:00至土城市○○路○段八三號大土城保齡球
    館等候，一小時後有三位年輕人到場接洽，騙走其EX-4193號自小客車、身分證
    。
  乙○○89.3.13. 17:30許按中國時報分類廣告打電話「嘉緣俱樂部00000000」應
    徵男公關，一名持「陳特豪」身分證自稱陳經理之男子（左手食紙、中指斷過）
    約其至土城市○○路○段八一號前，佯稱另一鍾經理在南京東路、復興北路口等
    候，推其上計程車，騙走其LP-7626號自小客車、行照、身分證。事後又聯絡要
    求匯款二萬元至「受款人：許福裕，局號：0000000，帳號：0000000」後歸還車
    輛，匯入後無下文。 89.3.14兩名男子（其中一人持變造之「乙○○」身分證，
    自稱乙○○），以乙○○名義訂立買賣契約（上有指紋），將LP-7626出賣與台
    中縣潭子鄉「三本車行」辛○○（甲○○之夫）。
(2)、被害人癸○○雖於警訊及本院審理中均指認係被告丙○○所為（分見偵查卷第十
    六頁反面、本院九十年四月十一日訊問筆錄），惟查，被告丙○○於八十六年十
    二月二十二日起至八十八年十月二十二日止，人在新竹軍中服役等情，有被告提
    出之退伍令影本一紙在卷足參，依被害人癸○○被害之時間（八十八年九月十四
    日十七時三十分許）觀之，被告仍在營服役，則被害人癸○○前開指認，即顯有
    瑕疵可指。
(3)、被害人丁○○於警訊中指稱：印象模糊，指認不出是否被告所為云云（見偵查卷
    第三十四頁反面）；被害人壬○○指稱：並非被告丙○○，持用「陳特豪」身分
    證相同，但其上照片不同（見偵查卷第四十頁）；被害人己○○於警訊中指稱：
    不是被告丙○○詐騙其車（見偵查卷第五十四頁正面）；被害人子○○於警訊中
    指稱：並非被告丙○○云云（見偵查卷第五十九頁反面）；被害人庚○○於警訊
    中指稱：並非被告丙○○等語（見偵查卷第六十二頁反面）；被害人乙○○於警
    訊中指稱：不是被告等語（見偵查卷第六十七頁反面）。再者，被告丙○○為警
    查獲後於警訊中供稱：我進我們公司約一個多星期等語（見偵查卷第七頁反面）
    ，其於本院供稱：我是今年三月十幾日進去做的云云（見本院九十年一月十日訊
    問筆錄），由是觀之，被告顯係於八十九年三月中旬間某日，始受僱「陳經理」
    進入公司工作，則依前述、、、、被害人遭騙之時間而言，被告顯然
    尚未受僱進入公司工作，且前述、被害之時間，雖均在八十九年三中旬，而
    被告係於八十九年三月中旬受僱公司，惟詳細受僱時間並不明確，另參以被害人
    庚○○、乙○○亦均指認並非被告丙○○詐騙，及前述所示買賣契約上所留存
    之指紋，經送請內政部警政署刑事警察局鑑定結果，亦未發現相符者，有該局八
    十九年四月十四日（八九）刑紋字第四五九九二號函影本一紙在卷足參等情，本
    院自難遽為不利於被告之認定。
(4)、此外復查無其他積極證據足以證明被告於前述時地有公訴人所指之犯行，揆諸前
    開規定，本應為諭知無罪，惟公訴意旨認此部分與被告前開詐欺未遂論罪科刑部
    分有連續犯之裁判上一罪關係，爰不另為無罪之諭知。
據上論斷，應依刑事訴訟法第二百九十九條第一項前段，刑法第二條第一項前段、第
二十八條、第二百十二條、第三百三十九條第三項第一項、第五十五條、第二十六條
前段、第四十一條第一項、第三十八條第一項第二款，罰金罰鍰提高標準條例第一條
前段、第二條，判決如主文。
本案經檢察官吳宗光到庭執行職務。
中      華      民      國       九十       年     九     月     十     日
                                      臺灣板橋地方法院刑事第四庭
                                          法  官  劉  大  衛
右正本證明與原本無異
如不服本判決應於送達後十日內向本院提出上訴狀
                                          書記官  蕭  興  南
中      華      民      國       九十       年     九     月    十四    日
附表
附錄本案論罪科刑法條全文：
刑法第二百十二條
偽造、變造護照、旅券、免許證、特許證及關於品行、能力服務或其他相類之證書、
介紹書，足以生損害於公眾或他人者，處一年以下有期徒刑、拘役或三百元以下罰金
。
刑法第三百三十九條
意圖為自己或第三人不法之所有，以詐術使人將本人或第三人之物交付者，處五年以
下有期徒刑、拘役或科或併科一千元以下罰金。
以前項方法得財產上不法之利益或使第三人得之者，亦同。
前二項之未遂犯罰之。


司法院資訊處製作；財團法人民間司法改革基金會備份。
